臺灣桃園地方法院刑事判決
110年度訴字第1272號
公  訴  人  臺灣桃園地方檢察署檢察官
被      告  趙鎮祥



選任辯護人  李浩霆律師
被      告  吳韶恩


選任辯護人  李泓律師（法扶律師）
上列被告因毒品危害防制條例案件，經檢察官提起公訴（110年
度偵字第25010號、110年度偵字第26519號），本院判決如下：
    主  文
一、丙○○共同意圖販賣而持有第三級毒品，處有期徒刑貳年拾月
    ；又意圖販賣而持有混合二種以上第三級毒品，處有期徒刑
    參年陸月。應執行有期徒刑肆年拾月。扣案如附表一所示之
    物及附表二編號一、三所示之物均沒收。
二、乙○○共同意圖販賣而持有第三級毒品，處有期徒刑貳年捌月
    。扣案如附表一所示之物沒收。
    事  實
一、丙○○及乙○○意圖販賣而共同基於持有第三級毒品之犯意聯絡
    ，於民國110年5月底至同年7月12日間，為販售毒品咖啡包
    謀利，由丙○○提供含有4-甲基甲基卡西酮成分之粉末，由乙
    ○○在桃園市中壢區龍興路之住處，以附表一編號4至7所示之
    工具，將附表一編號1所示含有4-甲基甲基卡西酮成分之粉
    末，與附表一編號2、3、8所示不含毒品成分之粉末及果汁
    粉一起裝入空包裝袋再予以封口，以此方式分裝成毒品咖啡
    包527包，而共同持有含有4-甲基甲基卡西酮成分之原料粉
    末及咖啡包。嗣於同年7月12日為警在上址住處查獲。
二、丙○○意圖販賣而基於持有混合二種以上第三級毒品之犯意，
    於110年7月11日之某時，為販售毒品咖啡包而謀利，自不詳
    處所取得如附表二編號1所示，含有第三級毒品成分之咖啡
    包996包及含有二種以上第三級毒品成分之咖啡包6包，合計
    1,002包（起訴書誤載為1,001包），並藏放在桃園市平鎮區
    龍德路之住處而持有。嗣於同年7月12日為警在上址住處查
    獲。
三、案經桃園市政府警察局龍潭分局移送臺灣桃園地方檢察署檢
    察官偵查起訴。
    理  由
壹、證據能力部分：
一、本判決所引用被告以外之人於審判外所為之陳述，被告丙○○
    、乙○○及各辯護人於本院準備程序時明示同意其證據能力。
    審酌上開陳述作成之情況，均符合法律規定，並無顯不可信
    之情形，認屬適當，依刑事訴訟法第159 條之5 第1 項之規
    定，有證據能力。
二、其餘經本判決援引之證據，被告2人及辯護人均未爭執其證
    據能力，且核無公務員違法取證之情形，又與本案犯罪事實
    之認定具關聯性，並經本院於審判期日，踐行證據調查之法
    定程序，均有證據能力。
貳、實體部分：
一、上開犯罪事實，業據被告2人於本院審理中坦承不諱，並有
    查獲前揭事實一之現場照片（見偵25010卷第131-141頁）、
    查獲前揭事實二之現場照片（見偵25010卷第119-127頁）在
    卷可憑，並有扣案如附表一、附表二編號1所示之物可佐。
    扣案如附表一編號1、附表二編號1所示之粉末及咖啡包，經
    檢出如各編號備註欄所示之毒品成分，有內政部警政署刑事
    警察局鑑定書及桃園市政府警察局龍潭分局警員職務報告在
    卷可憑（見偵25010卷第371-375頁，本院卷一第177頁）。
    足認被告2人之自白有相當之證據相佐，且與事實相符，應
    堪信為真實。
二、按刑事訴訟法第156條第2項就自白之補強性設其規定，目的
    在排斥虛偽之自白，藉補強證據之存在，以限制自白在證據
    上之價值，並作為擔保其真實性之程序上要件。就犯罪構成
    要件之主觀要素，如故意、過失、知情、目的（意圖），被
    告之自白無須補強證據（最高法院100年度台上字第6181號
    判決同此見解）。經查：
　㈠就犯罪事實一所示之毒品咖啡包，被告2人於本院訊問時均供
    稱已經全數售出（見本院卷一第29頁、第155-156頁），惟
    卷內並無相關交易之佐證，被告2人所涉販賣第三級毒品之
    犯嫌，亦經檢察官另為不起訴處分，尚難僅憑被告2人之自
    白，即認定客觀上有販賣之行為而構成販賣毒品罪。惟依前
    開說明，仍堪以前開自白認定被告2人持有含毒品成分之原
    料及分裝之咖啡包，主觀上具有販賣營利之意圖。
　㈡被告丙○○就犯罪事實二所持有之毒品咖啡包，於本院訊問時
    坦承有販賣之意圖（見本院卷一第29-30頁、第154-155頁，
    卷二第49頁）。
　㈢從而，被告2人分別就犯罪事實一、二所示持有毒品犯行，其
    主觀上販賣意圖堪以認定。
三、公訴意旨就犯罪事實二部分，雖認被告丙○○與熊若文共同犯
    罪，惟被告丙○○於本院訊問時供稱：我沒有與熊若文共同謀
    議，是我自己要賣的，扣案毒品咖啡包算是我向熊若文購買
    的等語（見本院卷一第29-30頁），應認被告丙○○並非與熊
    若文共同持有毒品，而係單獨持有。
四、綜上所述，本案事證明確，被告2人犯行堪以認定，應依法
    論罪科刑。
五、論罪科刑：
　㈠罪名：
　  查4-甲基甲基卡西酮（4-methylmethcathinone、Mephedron
    e、4-MMC）及甲基-N,N-二甲基卡西酮（Methyl-N,N-Dimeth
    ylcathinone），均係毒品危害防制條例所列管之第三級毒
    品：
　⒈被告丙○○及乙○○就犯罪事實一所為，均犯毒品危害防制條例
    第5條第3項之意圖販賣而持有第三級毒品罪。
　⒉被告丙○○就犯罪事實二所為，犯毒品危害防制條例第9條第3
    項、第5條第3項之意圖販賣而持有混合二種以上第三級毒品
    罪（6包部分），以及同條例第5條第3項之意圖販賣而持有
    第三級毒品罪（996包部分）。
　㈡變更起訴法條之說明：
　⒈公訴意旨就犯罪事實一部分，雖認被告2人犯毒品危害防制條
    例第4條第3項之製造第三級毒品罪。惟毒品危害防制條例第
    4條所謂製造，除將原物料提煉製成毒品外，包括以改變毒
    品成分及效用為目的之加工（如轉化毒品種類、提高純度）
    、改變毒品型態（如將液態毒品加工成固態，將粉末狀毒品
    加工成錠劑，或使潮濕之毒品乾燥化等），以及混合數種毒
    品而形成新型態毒品混合物。若僅是將毒品封口、包裝、打
    印、摻雜毒品以外物質，或分裝、混合自行施用毒品等行為
    ，則應就整體過程綜合觀察，尚難遽認皆屬毒品製造行為（
    最高法院110年度台上字第521號、110年度台上字第4126號
    判決同此見解）。經查：
　⑴本案被告2人製作毒品咖啡包所使用之原料經鑑定後，僅附表
    一編號1所示淡黃棕色粉末含有毒品成分，其餘均不含毒品
    成分，有內政部警政署刑事警察局鑑定書在卷可憑（見偵25
    010卷第371-372頁），應認被告2人係將含有4-甲基甲基卡
    西酮成分之粉末，與不含毒品成分之粉末及果汁粉一起裝入
    空包裝袋再予以封口，僅係改變持有4-甲基甲基卡西酮粉末
    之方式。起訴書雖記載被告2人混合4-甲基甲基卡西酮、甲
    基-N-N-二甲基卡西酮及硝甲西泮粉末而製造毒品咖啡包，
    惟此經檢察官更正為4-甲基甲基卡西酮之單一毒品（見本院
    卷一第284頁）。卷內無積極證據足認被告2人混合二種以上
    毒品、改變毒品型態或使用方法，僅係分裝而改變持有之方
    式，依前揭說明，非屬製造毒品之行為。
　⑵又分裝毒品之行為實際上必然伴隨持有行為，依起訴書之記
    載及檢察官之補充（見本院卷二第26頁），檢察官已就被告
    2人混合及持有4-甲基甲基卡西酮之犯罪事實提起公訴。被
    告2人之行為雖不該當於製造毒品，惟檢察官起訴所指犯罪
    與本院認定之犯罪，其基礎社會事實同一，並經本院對被告
    2人告知罪名（見本院卷二第26頁），故依刑事訴訟法第300
    條規定，變更起訴法條。
　⒉公訴意旨就犯罪事實二部分，雖僅論被告丙○○犯毒品危害防
    制條例第5條第3項之意圖販賣而持有第三級毒品罪。惟被告
    丙○○所持有之毒品咖啡包，其中6包經檢出混合2種以上第三
    級毒品，有前揭刑事警察局鑑定書在卷可憑（見偵25010卷
    第371-372頁），亦為被告丙○○所承認（見本院卷二第49頁
    ），故應論以毒品危害防制條例第9條第3項、第5條第3項之
    意圖販賣而持有混合二種以上第三級毒品罪。又此部分基礎
    社會事實同一，並經本院對被告丙○○告知罪名（見本院卷二
    第49頁），故依刑事訴訟法第300條規定，變更起訴法條。
　㈢共同正犯：
　  被告丙○○及乙○○就犯罪事實一所示之犯行，有犯意聯絡及行
    為分擔，應論以共同正犯。
  ㈣罪數：
　　被告丙○○就事實二所為，係意圖販賣而以一行為持有第三級
    毒品及混合第三級毒品，為想像競合犯，應依刑法第55條規
    定從一重從處斷。其就事實一、二所為，犯意各別，行為互
    不相同，應予分論併罰。
  ㈤刑之加重之減輕：
　⒈被告丙○○意圖販賣而持有混合二種以上第三級毒品，依毒品
    危害防制條例第9條第3項規定，應按同條例第5條第3項之法
    定刑加重其刑。
　⒉被告2人就本案犯罪，於偵查及審理中均自白，依毒品危害防
    制條例第17條第2項規定，均減輕其刑。被告丙○○就犯罪事
    實二部分，有前述加重及減輕事由，依法先加後減之。
　⒊被告2人主張減刑而無理由之部分：
　⑴毒品危害防制條例第17條第1項部分：
　　被告丙○○雖主張供出毒品來源熊若文，惟此部分業據檢察官
    查無實據而結案，有臺灣桃園地方檢察署函在卷可憑（見本
    院卷一第227頁），故難認有據。另被告乙○○雖主張供出毒
    品來源即被告丙○○，惟本案係因警員先於另案查獲廖辰錡，
    發覺被告丙○○涉有製造毒品咖啡包之犯嫌，再報請檢察官向
    本院聲請核發搜索票獲准，進而查獲被告丙○○，此有本院搜
    索票、龍潭分局警員職務報告、廖辰錡之偵查筆錄在卷可憑
    （見偵25010卷第75頁，本院卷一第177頁、第405-409頁、
    第415-420頁），應認非因被告乙○○之供述而查獲被告丙○○
    。從而，被告2人請求依毒品危害防制條例第17條第1項規定
    減刑，為無理由。
　⑵刑法第59條部分：
　　按刑法第59條規定之酌量減輕其刑，必須犯罪另有特殊之原
    因與環境，在客觀上足以引起一般同情，即使予以宣告法定
    最低度刑，猶嫌過重者，始有其適用（最高法院100年度台
    上字第744號判決同此見解）。被告2人雖然年輕，然其分裝
    、持有大量毒品咖啡包而伺機販售，數量分別達527包及1,0
    02包，形成毒品流通之源頭，助長毒品氾濫，影響甚鉅，本
    即不宜輕縱。且被告2人係因認有利可圖，甘冒風險而為本
    案犯行，其犯罪之客觀情況，不足以引起一般社會之同情。
    此外，被告2人於本案之犯罪，經依毒品危害防制條例第17
    條第2項減輕其刑後，並無情輕法重之虞，故不予酌減其刑
    。
　㈤科刑：
　　審酌被告2人年輕力壯，不思正當營生，明知毒品對於他人
    身心健康之戕害非輕，為謀一己私利而漠視法令，將毒品粉
    末摻入果汁粉，分裝為527包含有毒品成分之咖啡包；被告
    丙○○另自不詳處所取得1,002包毒品咖啡包，伺機販售，均
    應予嚴懲。念其2人年紀尚輕，且犯後坦承犯行，兼衡各自
    之素行、智識能力及生活狀況等一切情狀，分別量處如主文
    所示之刑，並就被告丙○○受宣告多數有期徒刑，定其應執行
    刑。
六、沒收：
  ㈠扣案如附表一編號1、附表二編號1所示含有第三級毒品成分
    之粉末及咖啡包，分別為本案被告2人非法持有之毒品，屬
    毒品危害防制條例所禁止之違禁物，應連同難以將毒品完全
    析離之包裝袋，併依刑法第38條第1項規定沒收。至於檢驗
    用罄部分，既已滅失，無庸沒收。就犯罪事實一所分裝完成
    之毒品咖啡包527包，依被告2人所述，應認已經處分而滅失
    ，故不予沒收。
  ㈡扣案如附表一編號2至8所示之物，為被告2人所有供本案犯罪
    事實一分裝毒品所用，附表一編號9為被告2人所有，預備供
    本案犯罪事實一分裝毒品所用（尚未用於分裝持有毒品），
    此據被告2人供述明確（見本院卷一第28頁、第156頁，卷二
    第45頁）。就附表一編號2至8所示之物，應依毒品危害防制
    條例第19條第1項規定沒收，就附表一編號9所示之物，應依
    刑法第38條第2項前段規定沒收。
  ㈢扣案如附表二編號3所示之手機，係被告丙○○所有供本案犯罪
    所用，應依毒品危害防制條例第19條第1項規定沒收。
  ㈣其餘扣案物，無證據顯示與本案犯罪有關，不予諭知沒收。
據上論斷，應依刑事訴訟法第299條第1項前段、第300條，判決
如主文。
本案經檢察官甲○○提起公訴，檢察官賴瀅羽到庭執行職務。
中　　華　　民　　國　　111 　年　　10　　月　　11　　日
                  刑事第四庭  審判長法  官  黃柏嘉
　　　　　　　　　
　　　　　　　　　                  法  官  陳韋如
　　　　　　　　　
                　　　　　　　　　  法　官　涂偉俊
以上正本證明與原本無異。
如不服本判決應於收受判決後20日內向本院提出上訴書狀，並應
敘述具體理由。其未敘述上訴理由者，應於上訴期間屆滿後20日
內向本院補提理由書(均須按他造當事人之人數附繕本)「切勿逕
送上級法院」。 

　　　　　　　　　　　　　　　     書記官　余玫萱　　　　　　　　　
中　　華　　民　　國　　111 　年　　10　　月　　11　　日



附錄所犯法條：
毒品危害防制條例第5條
意圖販賣而持有第一級毒品者，處無期徒刑或10年以上有期徒刑
，得併科新臺幣7百萬元以下罰金。
意圖販賣而持有第二級毒品者，處5年以上有期徒刑，得併科新
臺幣5百萬元以下罰金。
意圖販賣而持有第三級毒品者，處3年以上10年以下有期徒刑，
得併科新臺幣3百萬元以下罰金。
意圖販賣而持有第四級毒品或專供製造、施用毒品之器具者，處
1年以上7年以下有期徒刑，得併科新臺幣1百萬元以下罰金。
毒品危害防制條例第9條
成年人對未成年人販賣毒品或犯前三條之罪者，依各該條項規定
加重其刑至二分之一。
明知為懷胎婦女而對之販賣毒品或犯前三條之罪者，亦同。
犯前五條之罪而混合二種以上之毒品者，適用其中最高級別毒品
之法定刑，並加重其刑至二分之一。
附表一：
編號 物品 數量 備註 1 4-甲基甲基卡西酮 1罐 現場編號1：經檢視為淡黃棕色粉末 ㈠驗前毛重388.51公克（包裝重96.53公克），驗前淨重291.98公克。 ㈡取0.18公克鑑定用罄，餘291.80公克。 ㈢檢出第三級毒品4-甲基甲基卡西酮（4-methylmethcathionone、Mephedrone、4-MMC）成分 ㈣純度約73%，驗前純質淨重約213.14公克。　　 2 黃色粉末及塊狀物 1罐 現場編號2：經檢視為黃色粉末及塊狀物 ㈠驗前毛重1718.33公克（包裝重237.52公克），驗前淨重1480.81公克。 ㈡取2.04公克鑑定用罄，餘1478.77公克。 ㈢未檢出第二級毒品卡西酮（Cathinone）及第三級毒品4-甲基甲基卡西酮（4-methylmethcathionone、Mephedrone、4-MMC）成分。　　 3 黃色粉末 1袋 現場編號3：經檢視為黃色粉末 ㈠驗前毛重：1694.86公克（包裝重23.51公克），驗前淨重1671.35公克。 ㈡取0.93公克鑑定用罄，餘1670.42公克。 ㈢未檢出第二級毒品卡西酮（Cathinone）及第三級毒品4-甲基甲基卡西酮（4-methylmethcathionone、Mephedrone、4-MMC）成分。　　 4 分裝碗 2個  5 分裝匙 1個  6 電子磅秤 3台  7 封膜夾 1個  8 果汁粉 2袋  9 分裝袋（咖啡袋） 1箱  
附表二：
編號 物品 數量 備註 1  毒品咖啡包  1,002包  一、編號A1至A996：經檢視均為白/橘色包裝（666），外觀型態均相似。 　㈠驗前總毛重7259.66公克（包裝總重約958.04公克），驗前總淨重約6301.62公克。 　㈡隨機抽取編號A504鑑定：經檢視內含黃色粉末。 　　⑴淨重6.33公克，取1.53公克鑑定用罄，餘4.80公克。 　　⑵檢出第三級毒品4-甲基甲基卡西酮（4-methylmethcathionone、Mephedrone、4-MMC）成分。 　㈢依據抽測純度值，推估編號A1至A996均含有4-甲基甲基卡西酮之驗前總純質淨重約252.06公克。 二、編號997至A1002：經檢視均為銀色包裝，外型型態均相似。 　㈠驗前總毛重17.82公克（包裝總重約11.88公克），驗前總淨重5.94公克。 　㈡隨機抽取A1000鑑定：經檢視內含黃色粉末及褐色塊狀物。 　　⑴淨重1.11公克，取0.81公克鑑定用罄，餘0.30公克。 　　⑵檢出第三級毒品4-甲基甲基卡西酮（4-methylmethcathionone、Mephedrone、4-MMC）及微量第三級毒品甲基-N,N-二甲基卡西酮（Methyl-N,Dimethylcathinone）等成分。 　　⑶測得4-甲基甲基卡西酮純度約17%。 　㈢依據抽測純度值，推估A997至A1002均含4-甲基甲基卡西酮之驗前總純值淨重約1.00公克。　　　　　　　　　　　 2 iPhone手機（黑色） 1支 IMEI①：000000000000000 IMEI②：000000000000000 3 iPhone手機（玫瑰金） 1支 IMEI：000000000000000 4 點鈔機 1台  5 白色顆粒及粉末 4包 編號7-1至7-4：經檢視均為白色顆粒及粉末，外觀型態均相似。 ㈠拉曼光譜分析法： 　均呈非毒品成分：Dimethyl sulfone陽性反應。 ㈡氣象層析/質譜分析法及核磁共振分析法： 　⑴驗前總毛重1876.18公克（包裝總重約38.85公克），驗前總淨重約1837.33公克。 　⑵隨機抽取編號7-4鑑定： 　　①淨重332.06公克，取2.37公克鑑定用罄，餘329.69公克。